臺灣高等法院臺南分院民事判決　九十年度訴字第七五號
　　　原　　　告　丁○○
　　　　　　　　　丙○○
　　　　　　　　　乙○○
　　　　　　　　　戊○○
　　　訴訟代理人　甲○○
　　　被　　　告　己○○
右當事人間因侵權行為附帶請求損害賠償事件，經本院刑事庭裁定（九十年度交附民
字第二四七號）移送前來，本院（言詞辯論終結期日：九十一年二月五日）判決如左
：
      主      文
被告應給付原告丁○○新台幣玖拾壹萬仟捌佰元；給付原告丙○○、乙○○、戊○
○、甲○○各新台幣拾萬元，及均民國九十年十一月二十三日起至清償日止，各按
週年利率百分之五計算之利息。
原告丁○○、丙○○、乙○○、戊○○、甲○○其餘之訴均駁回。
訴訟費用由被告負擔十分之六，餘由原告丁○○、丙○○、乙○○、戊○○、甲○○
負擔。
本判決原告勝訴部分於原告丁○○、丙○○、乙○○、戊○○、甲○○依序各以新台
幣貳拾柒萬肆仟元、玖萬元、玖萬元、玖萬元、玖萬元供擔保後，就各該部分得為假
執行。
原告丁○○、丙○○、乙○○、戊○○、甲○○其餘假執行之聲請均駁回。
      事      實
甲、原告方面：
  一、聲明：求為判決：（一）被告應給付原告丁○○新台幣（下同）一百二十萬元
      ；給付原告丙○○、乙○○、戊○○、甲○○各六十萬元，及均自〔附帶民事
      訴訟起訴狀〕繕本送達翌日（即九十年十一月二十三日）起至清償日止，各按
      週年利率百分之五計算之利息。（二）訴訟費用由被告負擔。（三）願供擔保
      ，請准宣告假執行。
  二、陳述：
  （一）被告己○○明知酒醉不能安全駕駛汽車，竟於民國（下同）八十九年三月七
        日五時五分許，酒後駕駛車牌號碼ＶＩ－六五九六號自小客貨車，沿台南市
        ○○路○段快車道由北向南方向行駛，行經金華路一段一０一巷口前之行人
        穿越道時，原應注意汽車行進中駕駛人應注意車前狀況，隨時採取必要安全
        措施，且行車速度，應依標誌之規定，而依當時情形又無不能注意之情事，
        竟疏於注意及此，酒後駕車且貿然於限速四十公里之公路上，以時速六十公
        里之速度高速行駛，迨見原告丁○○之妻即其餘原告之母李招治由金華路一
        段一０二巷口欲橫越馬路時，緊急煞車不及，因而撞上被害人李招治，造成
        被害人李招治多發性損傷合併內出血，送醫後不治死亡，經警據報前往事故
        現場處理後，測得被告吐氣所含酒精成分達每公升０‧五八毫克（NG/L），
        客觀上已達不能安全駕駛動力交通工具之程度，被告所涉過失致死案件，業
        經法院判決有罪確定。
  （二）被害人李招治死亡後原告所受之損害如左：
      (一)喪葬費部分：
        由台南市○○區○○街一五六巷四十弄三六號凰銘禮儀社（負責人：陳美麗
        ）負責辦理喪事，實收六十萬元喪葬費，由原告丁○○支付，有該禮儀社殯
        葬儀各項明細表可證。
      (二)精神慰撫金部分：
        原告等五人為被害人李招治之配偶及子女，好好的妻子、母親正當合法在行
        人穿越道要過道路，卻因被告酒後違規駕車嚴重過失撞死，失妻失母之痛難
        以言喻。為此依民法第一百九十四條請求賠償原告每人六十萬元非財產上損
        害。
      (三)綜合右述，原告丁○○損害金額為喪葬費六十萬元、慰撫金六十萬元，合計
        一百二十萬元。原告丙○○、乙○○、戊○○、甲○○等四人每人精神慰撫
        金各六十萬元。
  （三）為此，依據侵權行為之法律關係，請求被告負責賠償右開金額，及自〔附帶
        民事訴訟起訴狀〕繕本送達之翌日起，按法定利率計算之遲延利息。
  三、證據：提出殯葬費明細表及收據、土地及建物登記謄本（均影本）、繼承系統
      表各一件、戶籍謄本五件為證。
乙、被告方面：被告未於言詞辯論期日到場，惟據其於準備程序期日到場所為之聲明
    及陳述如后：
  一、聲明：求為判決原告之訴駁回。
  二、陳述：被告願意賠償，但原告請求金額過高，被告目前又負債中，無法負擔；
      且原告提出之殯葬費明細表中有部分之金額應該可以省略。
丙、本院依職權調閱台灣台南地方法院檢察署（下稱台南地檢署）八十九年度偵字第
    四二一九、四八四六號〔含八十九年度相字第四二四號、台灣台南地方法院（下
    稱台南地院）八十九年度交訴字第一九四號、本院九十年度交上易字第一三五八
    號〕被告己○○過失致死刑案全卷。
      理      由
一、本件被告己○○經合法通知，未於言詞辯論期日到場，核無民事訴訟法第三百八
    十六條各款所列情形，爰依原告之聲請，由其一造辯論而為判決，合先敘明。
二、本件原告起訴主張：被告明知酒醉不能安全駕駛汽車，竟於八十九年三月七日五
    時五分許，酒後駕駛車牌號碼ＶＩ－六五九六號自小客貨車，沿台南市○○路○
    段快車道由北向南方向行駛，行經金華路一段一０一巷口前之行人穿越道時，原
    應注意汽車行進中駕駛人應注意車前狀況，隨時採取必要安全措施，且行車速度
    ，應依標誌之規定，而依當時情形又無不能注意之情事，竟疏於注意及此，酒後
    貿然於限速四十公里之公路上，以時速六十公里之速度駕車高速行駛，迨見被害
    人李招治由金華路一段一０二巷口欲橫越馬路時，緊急煞車不及，因而撞上被害
    人，造成被害人多發性損傷合併內出血，送醫後不治死亡。經警據報前往事故現
    場處理後，測得被告吐氣所含酒精成分達每公升０‧五八毫克（NG/L），客觀上
    已達不能安全駕駛動力交通工具之程度。原告丁○○係被害人李招治之夫，原告
    丙○○、戊○○、乙○○、甲○○分別係被害人之長子、長女、次子、三子。茲
    因被告駕車撞死被害人，致原告丁○○為其支付殯葬費，又原告等分別遭受喪妻
    、喪母之痛，為此，爰依侵權行為之法律關係，求為命被告給付(一)原告丁○○一
    百二十萬元；(二)原告丙○○、乙○○、戊○○、甲○○各六十萬元，及均自〔附
    帶民事訴訟起訴狀〕繕本送達被告翌日起至清償日止，各按週年利率百分之五計
    算之利息之判決等語。
三、被告則以：被告雖願意賠償，但原告請求金額過高，被告目前又負債中，無法負
    擔，況原告提出之殯葬費明細表中有部分之金額應該可以省略等語，資為抗辯。
四、原告主張被告明知酒醉不能安全駕駛汽車，竟於八十九年三月七日五時五分許，
    酒後駕駛車牌號碼ＶＩ－六五九六號自小客貨車，沿台南市○○路○段快車道由
    北向南方向行駛，行經金華路一段一０一巷口前之行人穿越道時，以時速六十公
    里之速度高速行駛，迨見被害人李招治由金華路一段一０二巷口欲橫越馬路時，
    緊急煞車不及，因而撞上被害人，造成被害人多發性損傷合併內出血送醫後不治
    死亡。經警據報前往事故現場處理後，測得被告吐氣所含酒精成分達每公升０‧
    五八毫克（NG/L），客觀上已達不能安全駕駛動力交通工具之程度之事實，已經
    被告於肇事後警訊及偵查中自承在卷（參見台南地檢署八十九年度相字第四二四
    號車禍致死案相驗卷第三－五、一二－一三頁），復有道路交通事故調查報告表
    、酒精濃度測試單乙紙足憑（參見上開相驗卷第七、九頁）；而被害人李招治確
    因本件車禍致多發性損傷合併內出血及頭胸腹骨盆四肢挫傷合併骨折而死亡，亦
    經檢察官督同檢驗員相驗屬實，製有勘驗筆錄、相驗屍體證明書及驗斷書在卷可
    稽（參見上開相驗卷第一一－一四、一八－二四頁），已足認被害人李招治之死
    亡確因被告駕車撞及所致；再按汽車駕駛人在市區道路行車，時速不得超過四十
    公里；並應注意車前狀況，隨時採取必要之安全措施；而於飲酒後其吐氣所含酒
    精成分超過每公升０．二五毫克以上者即不得駕車；且行經設有表示「警告」之
    閃光黃燈交岔路口時，車輛應減速接近，注意安全，小心通過；行近行人穿越道
    前，應減速慢行，遇有行人穿越時，無論有無交通警察指揮或號誌指示，均應暫
    停讓行人先行通過；道路交通安全規則第九十三條第一項第一款、第九十四條第
    三項、第一百零三條、第一百十四條第二款及道路交通標誌標線號誌設置規則第
    二百十一條第一項第一款分別定有明文；上述道路交通安全之行車規定理為被告
    所應注意，而依〔道路交通事故調查報告表〕所載當時天氣晴朗、路面乾燥無缺
    陷、該路段並設有路燈，則依當時之情況，被告並無不能注意之情事，竟於酒後
    駕車且貿然於限速四十公里之公路上，以時速六十公里之速度高速行駛，於行經
    設有行人穿越道及閃光黃燈號誌之交岔路口未減速慢行，亦未注意車前狀況，因
    而撞及穿越行人穿越道之被害人李招治成傷致死，顯難辭過失之咎；此為台灣省
    台南區車輛行車事故鑑定委員會及台灣省車輛行車事故覆議鑑定委員會所同認，
    因認被告上開行為為本件車禍肇事原因，有台灣省台南區車輛行車事故鑑定委員
    會八十九年八月十一日南鑑字第八九０七二七號函與所附鑑定意見書（參見台南
    地院八十九年度交訴字第一九四號卷第二二－二五頁）及台灣省車輛行車事故覆
    議鑑定委員會八十九年十月四日府覆議字第八九一五九一號函可憑（參台南地院
    上開刑案卷第四二頁）；嗣經台南地院再囑託【財團法人成大研究發展基金會】
    鑑定，亦認定苟「無」被告己○○為肇事第二人之情形，則肇事責任與上開鑑定
    委員會之鑑定結果相同（參見台南地院上開刑案卷第九二－一一一頁），而被告
    又未能舉出尚有其他車輛肇事之實證，益證被害人確為被告駕車所撞，顯見本件
    車禍事故確為被告之過失所肇致；此為台南地院及本院刑事庭所同認，因以被告
    過失致人於死，判處有期徒刑一年六月；又服用酒類，不能安全駕駛動力交通工
    具而駕駛，判處有期徒刑六月；應執行有期徒刑一年十月確定，有台南地院八十
    九年度交訴字第一九四號及本院九十年度交上易字第一三五八號過失致死等刑案
    全卷足按，自堪信原告之主張為真實。
五、按因故意或過失，不法侵害他人之權利者，負損害賠償責任；不法侵害他人致死
    者，對於支出殯葬費之人，亦應負損害賠償責任；又不法侵害他人致死者，被害
    人之父、母、子、女及配偶，雖非財產上之損害，亦得請求賠償相當之金額；八
    十八年四月二十一日修正公布，而於八十九年五月五日生效施行前之民法第一百
    八十四條第一項前段、第一百九十二條第一項及第一百九十四條分別定有明文。
    查本件被害人李招治因被告前揭過失行為因而死亡，原告丁○○係被害人李招治
    之夫，原告丙○○、戊○○、乙○○、甲○○分別係被害人之長子、長女、次子
    、三子，有戶籍謄本在卷可稽〔參見本院九十年度交附民字第二四七號卷（下稱
    本院交附民卷）第九－一四頁〕，則原告等依侵權行為法律關係，請求被告負損
    害賠償責任，自非無據。玆就原告請求之項目及金額，分述如下：
（一）殯葬費用部分：
      本件原告丁○○主張為辦理被害人李招治身後事宜，支付之各項葬儀費用共計
      六十萬元，固據其提出殯葬費明細表及收據（均影本）為證（參見本院前揭交
      附民卷第四、七頁）為證；惟就被害人李招治係十九年二月二十日生，為原告
      提出之戶籍謄本所載明（參見本院前揭交附民卷第一一頁），已滿七十歲之年
      齡及一般常人之身分，審核所列支出之費用，其中(一)樂隊：一八、二００元、
      (二)樂隊車資：二、０００元、(三)靈前花十二對：一二、０００元、(四)雙層花籃
      十對：一、二０００元、(五)紙厝：二、０００元、(六)毛巾：二四、０００元、
      (七)遊覽車資：一０、０００元，均難認為係入殮、埋葬之必要費用，而(八)出殯
      用品：六、０００元，並未列明何項用品，亦難認係殯葬所必要，均應予以扣
      除；其餘部分之支出符合民間喪葬之禮俗，應認係殯葬所必要之支出，則扣除
      上開非必要之費用八六、二００元，原告丁○○所得請求之殯葬費用額為五一
      三、八００元。
（二）精神慰撫金部分：
      查被害人李招治係十九年二月二十日生，為原告提出之戶籍謄本所載明（參見
      本院前揭交附民卷第一一頁），已滿七十歲，因被告前揭過失行為致死，原告
      丁○○係被害人李招治之夫，為十六年四月九日出生，當時將滿七十三歲，晚
      年喪偶，悲痛逾恆，不難想見；原告丙○○、戊○○、乙○○、甲○○分別係
      被害人之長子、長女、次子、三子，因被告之過失行為，頓失母愛，則原告等
      主張渠等精神上受有痛苦，請求被告賠償精神慰撫金，自非無據。又查原告丁
      ○○於其妻李招治死亡時即將年滿七十三歲之高齡，為國小畢業，目前並無工
      作，名下有土地一筆及房屋一棟；原告丙○○國小畢業，目前以工維生，每月
      收入約四、五萬元，在興農人壽保險股份有限公司有投資，八十七年及八十八
      年薪資所得額均均核定為四十一萬元；原告戊○○未受教育，目前做加工，每
      月約三、四萬元之收入，名下無財產資料；原告乙○○國小畢業，目前無工作
      ，名下有車輛一輛；原告甲○○高職畢業，目前做地理面相工作，每月收入不
      定，名下並無財產資料；此為原告甲○○陳明在卷（參見本院卷第四０頁），
      復有財政部台灣省南區國稅局台南市分局九十年十一月十二日南區國稅南市資
      字第九００三四二五０號函、財政部台灣省南區國稅局岡山稽徵所九十年十一
      月八日南區國稅岡山資字第九００二四一二六號函及財政部台灣省南區國稅局
      安南稽徵所九十年十一月十二日南區國稅安南資字第九００一二０三三號函與
      所附財產資料參考清單、綜合所得稅核定通知書及歸戶財產查詢清單足憑（參
      見本院卷第一六－一九、二三－二九頁）；而被告教育程度為高農畢業，為台
      南地檢署前開相驗卷內警訊筆錄所載明，名下有土地、房屋各一筆及車輛一輛
      ，八十八年所得總額為十五萬二千四百八十元，有財政部台灣省南區國稅局岡
      山稽徵所九十年十一月七日南區國稅岡山資字第九００二四一二七號函及所附
      歸戶財產查詢清單、綜合所得稅結算申報書（影本）足憑（參見本院卷第二０
      －二二頁）；經斟酌兩造前開職業、教育程度、身分、社會地位與經濟能力及
      原告等所受之痛苦等情，本院認為原告等所主張之精神慰撫金，原告丁○○以
      四十萬元，原告丙○○、乙○○、戊○○、甲○○各以三十萬元為適當，逾上
      開金額之請求即非適當。
（三）綜右說明，原告丁○○所得主張由被告賠償之金額為九一三、八００元，而原
      告丙○○、乙○○、戊○○、甲○○所得主張由被告賠償之金額則各為三十萬
      元。逾此金額之請求，即非正當，不應准許。
（四）又按給付有確定期限者，債務人自期限屆滿時起，負遲延責任。給付無確定期
      限者，債務人於債權人得請求給付時，經其催告而未為給付，自受催告時起，
      負遲延責任。其經債權人起訴，或依督促程序送達支付命令者，與催告有同一
      之效力；八十八年四月二十一日修正公布，而於八十九年五月五日生效施行前
      之民法第二百二十九條第一、二項分別定有明文。又遲延之債務，以支付金錢
      為標的者，債權人得請求依法定利率計算之遲延利息。但約定利率較高者，仍
      從其約定利率；而應付利息之債務，其利率未經約定，亦無法律可據者，週年
      利率為百分之五；亦為同法第二百三十三條第一項及第二百零三條所明定。查
      本件原告丁○○、丙○○、乙○○、戊○○、甲○○等請求被告應賠償之前開
      金額，並未定有給付之期限，則原告丁○○、丙○○、乙○○、戊○○、甲○
      ○等請求自〔附帶民事訴訟起訴狀〕繕本送達被告之翌日起，按週年利率百分
      之五計算之利息，並無不合；而查原告〔附帶民事訴訟起訴狀〕繕本係於九十
      年十一月二十二日送達被告收受（參見本院卷第三五頁），則原告丁○○、丙
      ○○、乙○○、戊○○、甲○○等請求被告應自九十年十一月二十三日起，按
      週年利率百分之五計算遲延利息，核與上開規定並無違背，自無不合。
六、綜上所述，原告丁○○、丙○○、乙○○、戊○○、甲○○等基於侵權行為損害
    賠償請求權之法律關係，請求被告應給付原告丁○○九十一萬三千八百元；給付
    原告丙○○、乙○○、戊○○、甲○○各三十萬元，及均自九十年十一月二十三
    日起，按週年利率百分之五計算之利息，洵屬正當，應予准許。逾此部分所為之
    請求，即非正當，應予駁回。
七、又民事訴訟法第四百六十六條第一項所定上訴第三審之利益額數，業經司法院於
    九十一年一月二十九日以（九一）院台廳民一字第０三０七四號令提高為一百五
    十萬元，並定於九十一年二月八日起實施。查本件命被告給付原告之金額合計為
    二、一一三、八００元，已逾一百五十萬元，是以被告對本判決得提起第三審上
    訴；此部分原告陳明願供擔保，聲請宣告假執行，合於法律規定，爰分別酌定相
    當擔保金額，併予准許之。至原告敗訴部分之假執行聲請，已失所附麗，應併予
    駁回。又本件駁回原告請求之金額為一、四八六、二００元，並未逾一百五十萬
    元，則原告就渠等敗訴部分，自不得提起第三審上訴，附此明。
八、據上論結，本件原告之訴為一部有理由，一部無理由，依民事訴訟法第四百六十
    三條、第三百八十五條第一項前段、第七十九條但書、第八十五條第一項前段、
    第三百九十條第二項，判決如主文。
中　　　華　　　民　　　國　　九十一　　年　　　二　　　月　　二十六　　日
　　　　                  臺灣高等法院臺南分院民事第一庭
~B1審判長法官　王　惠　一
~B2　　　法官　吳　上　康
~B3　　　法官　蘇　清　恭
右為正本係照原本作成。
被告如對本判決上訴，須於判決送達後二十日內向本院提出上訴狀（含繕本五份）；
未表明上訴理由者，應於上訴後二十日內向本院提出理由書（含繕本五份）。
中　　　華　　　民　　　國　　九十一　　年　　　二　　　月　　二十六　　日
~B法院書記官　李　淑　華
【附記】：
民事訴訟法第四百六十六條之一：
I對於第二審判決上訴，上訴人應委任律師為訴訟代理人。但上訴人或其法定代理人
  具有律師資格者，不在此限。
II上訴人之配偶、三親等內之血親、二親等內之姻親，或上訴人為法人、中央或地方
  機關時，其所屬專任人員具有律師資格並經法院認為適當者，亦得為第三審訴訟代
  理人。
